【裁判字號】    90,台抗,516
【裁判日期】    901114
【裁判案由】    叛亂
【裁判全文】
最高法院刑事裁定                                  九十年度台抗字第五一六號
    抗  告  人  甲○○
右抗告人因叛亂案件，不服台灣高等法院台南分院中華民國九十年九月十二日駁回聲
請再審之裁定 (九十年度聲再字第一五六號) ，提起抗告，本院裁定如左：
    主  文
抗告駁回。
    理  由
本件抗告人甲○○在原審聲請再審意旨略稱：抗告人於民國三十九年五月二十五日任
教省立花蓮女子高級中學時，遭誣指有叛亂及匪諜罪嫌，經台灣保安司令部逮捕送感
訓處分，迄四十一年二月二十八日始經釋放，此一不當逮捕、感訓，經「財團法人戒
嚴時期不當叛亂暨匪諜審判案件補償基金會」審查後，認定抗告人並無叛亂及匪諜情
事，而同意予以補償，台灣台南地方法院亦認定所有逮捕、羈押、感訓，均屬違法，
准予冤獄賠償，有該院八十九年度賠字第三○號決定書可證。詎警備總司令部竟於六
十五年六月二十二日以六十五年度諫判字第四十八號判決認定抗告人參加匪偽組織，
依懲治叛亂條例第五條判處有期徒刑五年，褫奪公權二年確定，並執行完畢，此部分
經上開基金會審查後既以無叛亂及匪諜實據，而准予補償，該基金會之認定在警備總
司令部判決確定之後，且足以動搖原確定判決，應屬確實之新證據，自得聲請再審云
云。原裁定則以刑事訴訟法第四百二十條第一項第六款所稱發見確實之新證據，係指
當時已經存在而發見在後或審判時未經注意之證據，可認為確實足以動搖原確定判決
而為受判決人有利之判決者而言。又戒嚴時期戒嚴地域內，經軍事審判機關審判之非
現役軍人刑事案件，於解嚴後，如刑事裁判已確定者，不得向該管法院上訴或抗告，
但有再審或非常上訴之原因者，得依法聲請再審或非常上訴；解嚴後對國家安全法第
九條第二款之刑事確定裁判，聲請再審或非常上訴者，依刑事訴訟法規定辦理，國家
安全法第九條第二款及國家安全法施行細則第四十五條第一項定有明文。抗告人住於
原法院轄區，所犯參加叛亂組織罪係刑法內亂罪之特別規定，其第一審管轄權屬於高
等法院或其分院，原法院就本件再審自有管轄權。而抗告人所提「財團法人戒嚴時期
不當叛亂暨匪諜審判案件補償基金會」函及台灣台南地方法院八十九年度賠字第三○
號決定書，並非台灣警備總司令部判決前已存在為抗告人及法院所不及知之證據，且
上開函及決定書係就抗告人遭受不當逮捕、羈押、感訓，予以補償及賠償，與犯罪構
成要件無關，非判決後發現顯然足以動搖原確定判決之新證據，乃裁定駁回再審之聲
請，經核並無不合。查上開基金會函係依「戒嚴時期不當叛亂暨匪諜審判案件補償條
例」之規定，就抗告人依法執行徒刑及感訓處分部分予以補償，台灣台南地方法院之
決定書係依「戒嚴時期人民受損權利回復條例」之規定，就抗告人受不當羈押或未依
法釋放部分予以賠償，均非根據成立於台灣警備總司令部判決前之另一證據所作成之
文書，非屬刑事訴訟法第四百二十條第一項第六款所稱發見確實之新證據，原裁定駁
回再審之聲請，並無違誤。抗告意旨仍執陳詞，指摘原裁定不當，非有理由，應予駁
回。
據上論結，應依刑事訴訟法第四百十二條，裁定如主文。
中      華      民      國     九十     年     十一     月     十四     日
                              最高法院刑事第八庭
                                  審判長法官  張  信  雄
                                        法官  賴  忠  星
                                        法官  張  清  埤
                                        法官  呂  永  福
                                        法官  孫  增  同
      右正本證明與原本無異
                                              書  記  官
中      華      民      國     九十     年     十一     月    二十一    日


司法院資訊處製作；財團法人民間司法改革基金會備份。
